【裁判字號】    98,訴緝,364
【裁判日期】    980922
【裁判案由】    毒品危害防制條例
【裁判全文】
臺灣臺中地方法院刑事判決             98年度訴緝字第364號
公  訴  人  臺灣臺中地方法院檢察署檢察官
被      告  甲○○
                    現於臺灣臺中監獄
上列被告因違反毒品危害防制條例案件，經檢察官提起公訴（98
年度撤緩毒偵字第11號），本院判決如下：
    主    文
甲○○施用第一級毒品，累犯，處有期徒刑柒月，扣案之第一級
毒品海洛因壹小包含袋重零點陸玖柒捌公克（驗餘淨重零點肆陸
壹肆公克、空包裝重零點貳陸肆公克）沒收銷燬之、注射針筒
壹支沒收。
    犯罪事實
一、甲○○前因施用毒品案件，經法院先後多次裁定送觀察勒戒
    、強制戒治及論罪科刑執行完畢獲釋放。其中最近一次強制
    戒治係於民國92年4月11日執行完畢，甲○○又另於5年內之
    95年間，因施用第一級毒品案件，經本院判處有期徒刑10月
    確定，並與其另犯竊盜案件之有期徒刑4月部分，經本院以
    95年度聲字第2293號裁定定其應執行刑為有期徒刑1年1月確
    定，於96年5月22日執行完畢。詎其仍不知警惕，基於施用
    第一級毒品之犯意，於97年2月7日下午2時30分許，在其位
    於臺中縣沙鹿鎮○○街38巷2號之4住處內，以將第一級毒品
    海洛因置於注射針筒內，再以水稀釋混合後，注射於身體血
    管內之方式，施用第一級毒品海洛因1次。嗣其於97年2月7
    日晚間7時30分許，駕駛車號H6-2078號自用小客車搭載王沛
    珊行經臺中縣東勢鎮○○路與和興巷口處時，為警攔檢查獲
    ，並經其同意，在上開車內起獲其所有、供其施用第一級毒
    品海洛因所用之注射針筒1支，及在其身上所著長褲小褲袋
    內起獲第一級毒品海洛因1小包含袋重0.7公克（嗣因鑑驗滅
    失0.0022公克；驗餘淨重0.4614公克，空包裝重0.2364公克
    ）後，再經徵得其同意，於翌日上午12時30分許，採集其尿
    液送驗呈嗎啡陽性反應，始悉上情。
二、案經臺中縣警察局和平分局報請臺灣臺中地方法院檢察署檢
    察官偵查起訴。
    理    由
壹、程序部分：
    按被告以外之人（包括證人、鑑定人、告訴人、被害人及共
    同被告等）於審判外之陳述雖不符刑事訴訟法第159條之1至
    之4等4條之規定，而經當事人於審判程式同意作為證據，法
    院審酌該言詞陳述或書面陳述作成時之情況，認為適當者，
    亦得為證據；當事人、代理人或辯護人於法院調查證據時，
    知有刑事訴訟法第159條第1項不得為證據之情形，而未於言
    詞辯論終結前聲明異議者，視為有前項之同意，同法第159
    條之5定有明文。立法意旨在於傳聞證據未經當事人之反對
    詰問予以核實，原則上先予排除。惟若當事人已放棄反對詰
    問權，於審判程式中表明同意該等傳聞證據可作為證據；或
    於言詞辯論終結前未聲明異議，基於尊重當事人對傳聞證據
    之處分權，及證據資料愈豐富，愈有助於真實發見之理念，
    且強化言詞辯論主義，使訴訟程式得以順暢進行，上開傳聞
    證據亦均具有證據能力。另按刑事訴訟法第159條之5第2項
    所定：「當事人、代理人或辯護人於法院調查證據時，知有
    第159條第1項不得為證據之情形，而未於言詞辯論終結前聲
    明異議者，視為有前項之同意。」乃係基於證據資料愈豐富
    ，愈有助於真實發現之理念，酌採當事人進行主義之證據處
    分權原則，並強化言詞辯論主義，透過當事人等到庭所為之
    法庭法動，在使訴訟程式順暢進行之要求下，承認傳聞證據
    於一定條件內，得具證據適格。此種「擬制同意」，因與同
    條第一項之明示同意有別，實務上常見當事人等係以「無異
    議」或「沒有意見」表示之，斯時倘該證據資料之性質，已
    經辯護人閱卷而知悉，或自起訴書、原審判決書之記載而了
    解，或偵、審中經檢察官、審判長、受命法官、受託法官告
    知，或被告逕為認罪答辯或有類似之作為、情況，即可認該
    相關人員於調查證據之時，知情而合於擬制同意之要件（最
    高法院96年度臺上字第4174號判決要旨可資參照）。查本件
    偵卷所附中山醫學大學附設醫院檢驗科藥物檢測中心97年2
    月22日編號第0000000號尿液檢驗報告，及行政院衛生署草
    屯療養院97年2月26日草療鑑字第0970001465號鑑定書，及
    本案扣案之注射針筒1支、第一級毒品海洛因1小包等書證、
    物證，依卷證所示，其等作成或取得之狀態，並無違背各該
    函件製作人個人意思而為陳述，或其他違法取供、不法取得
    之情形，且本件公訴人、被告於本院審理中表示對於上開證
    據之證據能力不爭執（見本院卷第第41至43頁），亦即對上
    開證據資料，於本院審理中復不爭執其等證據能力及真實性
    ，足認並無顯不可信或係違法取供、不法取得之情況，本院
    審酌其等之內容亦適宜為本案證據，是本件偵卷所附中山醫
    學大學附設醫院檢驗科藥物檢測中心97年2月22日編號第000
    0000號尿液檢驗報告，及行政院衛生署草屯療養院97年2月
    26日草療鑑字第0970001465號鑑定書等於審判外之書面陳述
    ，及本案扣案之注射針筒1支、第一級毒品海洛因1小包，均
    仍具有證據能力。
貳、實體部分：
一、上開事實，業據被告甲○○於本院審理時坦承不諱，並有上
    開查獲物品扣案可稽，且被告為警查獲後，經警徵得其同意
    所採集尿液，經送驗結果，呈嗎啡陽性反應，有中山醫學大
    學附設醫院檢驗科藥物檢測中心97年2月22日編號第0000000
    號尿液檢驗報告1紙在卷可證，另扣案之白色粉末1包，經送
    請行政院衛生署草屯療養院鑑驗結果，亦確係第一級毒品海
    洛因無訛，有該院97年2月26日草療鑑字第0970001465號鑑
    定書1紙在卷可稽，堪認被告上開自白確與事實相符，足以
    採信。按施用第一、二級毒品為犯罪行為，毒品危害防制條
    例第10條定有處罰明文。故施用第一、二級毒品者，依前揭
    規定本應科以刑罰。惟基於刑事政策，對合於一定條件之施
    用者，則依同條例第20條、第23條之規定，施以觀察、勒戒
    及強制戒治之保安處分。又毒品危害防制條例於92年7月9日
    修正公布，自93年1月9日施行，其中第20條、第23條將施用
    毒品之刑事處遇程序，區分為「初犯」及「5年內再犯」、
    「5年後再犯」。依其立法理由之說明：「初犯」，經觀察
    、勒戒或強制戒治後，應為不起訴處分或不付審理之裁定；
    經觀察、勒戒或強制戒治執行完畢釋放後，「5年內再犯」
    者，因其再犯率甚高，原實施之觀察、勒戒及強制戒治既已
    無法收其實效，爰依法追訴或裁定交付審理。至於經觀察、
    勒戒或強制戒治執行完畢釋放後，「5年後再犯」者，前所
    實施之觀察、勒戒或強制戒治已足以遮斷其施用毒品之毒癮
    ，為期自新及協助其斷除毒癮，仍適用「初犯」規定，先經
    觀察、勒戒或強制戒治之程序。從而依修正後之規定，僅限
    於「初犯」及「5年後再犯」二種情形，始應先經觀察、勒
    戒或強制戒治程序。倘被告於5年內已再犯，經依法追訴處
    罰，縱其第3次（或第3次以上）再度施用毒品之時間，在初
    犯經觀察、勒戒或強制戒治執行完畢釋放5年以後，已不合
    於「5 年後再犯」之規定，且因已於「5年內再犯」，顯見
    其再犯率甚高，原實施觀察、勒戒或強制戒治，已無法收其
    實效，即應依該條例第10條處罰。至於第3次（或第3次以上
    ）施用毒品之時間，是否宜有期間限制？以多久為適宜？則
    分屬刑事政策、專門醫學之範圍，非審判機關所能決定，有
    待循立法途徑解決（最高法院97年度第5次刑事庭會議決議
    ）。而查被告前因施用毒品案件，經法院先後多次裁定送觀
    察勒戒、強制戒治及論罪科刑執行完畢獲釋放。其中最近一
    次強制戒治係於92年4月11日執行完畢，嗣其又另於5年內之
    95年間，因施用第一級毒品案件，經本院判處有期徒刑10月
    確定，並與其另犯竊盜案件之有期徒刑4月部分，經本院以
    95年度聲字第2293號裁定定其應執行刑為有期徒刑1年1月確
    定，於96年5月22日執行完畢之事實，有臺灣臺中地方法院
    檢察署刑案資料查註紀錄表、臺灣高等法院被告前案紀錄表
    各1份附卷足憑，是其於施用毒品案件經強制戒治完畢，復
    另於5年內因施用毒品案件經法院論罪科刑執行完畢獲釋放
    後，再犯毒品危害防制條例第10條之罪，事證明確，被告犯
    行，洵堪認定。
五、查海洛因係毒品危害防制條例第2條第2項第1款規定之第一
    級毒品，是被告所為，係犯同條例第10條第1項之施用第一
    級毒品罪。被告持有第一級毒品之行為，應為施用之高度行
    為所吸收，不另論罪。被告前因施用第一級毒品案件，經本
    院判處有期徒刑10月確定，並與其另犯竊盜案件之有期徒刑
    4月部分，經本院以95年度聲字第2293號裁定定其應執行刑
    為有期徒刑1年1月確定，於96年5月22日執行完畢，有如前
    述，其於有期徒刑執行完畢後5年內，再故意犯本件有期徒
    刑以上刑之罪，應依刑法第47條第1項規定，論以累犯，並
    加重其刑。爰審酌被告前已有施用毒品前科，有上開刑案紀
    錄表可查，今再為施用毒品，顯見其戒除毒癮之意志薄弱，
    然施用毒品究屬戕害自身健康之犯罪，被告施用毒品尚未造
    成他人明顯之危害，且其於本院審理中坦承犯行，態度尚佳
    ，並兼衡其犯罪之動機、目的、手段、生活狀況及智識程度
    ，暨公訴人請求量處適當之刑，並參酌其現已因車禍受有相
    當之傷勢，為本院審理時所親見等一切情狀，量處如主文所
    示之刑。扣案之海洛因1小包（原含袋重0.7公克，嗣因鑑驗
    滅失0.0022公克；鑑驗後，驗餘淨重0.4614公克、空包裝重
    0.2364公克），係毒品危害防制條例第2條第2項第1款所定
    之第一級毒品，應依同條例第18條第1項前段規定，予以宣
    告沒收銷燬之（包裝袋因已沾染第一級毒品海洛因，無可析
    離，自應視為第一級毒品海洛因，併予沒收銷燬之；另因鑑
    驗耗損之第一級毒品海洛因0.0022公克，因已滅失，爰不併
    予宣告沒收銷燬之）。又扣案之注射針筒1支係供被告施用
    第一級毒品所用，且係被告所有之物，業經被告陳明在卷，
    應依刑法第38條第1項第2款規定予以宣告沒收。
據上論斷，應依刑事訴訟法第299條第1項前段，毒品危害防制條
例第10條第1項、第18條第1項前段，刑法第11條、第47條第1項
、第38條第1項第2款，判決如主文。
本案經檢察官張容珊到庭執行職務。
中    華    民    國    98    年    9     月    22    日
                  刑事第18庭    審判長法  官  高文崇
                                      法  官  胡芷瑜
                                      法  官  林世民
上正本證明與原本無異。
如不服本判決，應於收受送達後10日內向本院提出上訴書狀（應
敘述具體理由並附繕本）。
上訴書狀如未敘述理由，應於上訴期間屆滿後20日內補提理由書
於本院。
                                      書記官  紀俊源
中    華    民    國    98    年    9     月    22    日
附錄論罪科刑法條
毒品危害防制條例第10條
施用第一級毒品者，處 6 月以上 5 年以下有期徒刑。
施用第二級毒品者，處 3 年以下有期徒刑。


司法院資訊處製作；財團法人民間司法改革基金會備份。
